【裁判字號】    97,訴,539
【裁判日期】    970828
【裁判案由】    違反毒品危害防制條例
【裁判全文】
臺灣嘉義地方法院刑事判決               97年度訴字第539號
公  訴  人  臺灣嘉義地方法院檢察署檢察官
被      告  甲○○
上列被告因違反毒品危害防制條例案件，經檢察官提起公訴（97
年度毒偵字第1011號），被告於準備程序中就被訴事實為有罪之
陳述，經本院合議庭裁定由受命法官改依簡式審判程序審理，判
決如下：
    主  文
甲○○施用第一級毒品，累犯，處有期徒刑伍月，如易科罰金，
以新台幣壹仟元折算壹日。
    事  實
一、甲○○前曾：(一)因施用毒品案件，經本院以91年度毒聲字第
    917 號裁定送觀察、勒戒後，認無繼續施用毒品傾向，而於
    民國92年1 月29日釋放，並經臺灣嘉義地方法院檢察署檢察
    官以91年度毒偵字第977 號為不起訴處分確定。(二)另因：(1)
    於93年1 月23日至同年2 月9 日間連續施用第一級毒品，經
    本院以93年度朴簡字第46號判決判處有期徒刑9 月，緩刑3
    年確定；(2)因竊盜案件，經本院以93年度朴簡字第55號判決
    判處有期徒刑3 月確定；(3)因連續施用第一級毒品、連續施
    用第二級毒品，經本院以93年度訴字第348 號判決分別判處
    有期徒刑8 月、4 月確定；上述編號(1)之案件經裁定撤銷緩
    刑，並與其所犯竊盜罪、施用第二級毒品罪經裁定應執行有
    期徒刑1 年2 月，再與所處有期徒刑8 月接續執行後，於94
    年11月15日縮短刑期假釋出監並付保護管束；(4)其後又因連
    續施用第一級毒品，經本院以95年度訴字第123 號判決判處
    有期徒刑10月確定；(5)再因竊盜案件，經本院以95年度朴簡
    字第85號判決判處拘役40日確定；前述編號(4)、(5)案件，嗣
    經裁定減刑為有期徒刑5 月、拘役20日後，與編號(1)至(3)之
    案件經撤銷假釋後之殘刑有期徒刑5 月4 日接續執行，於96
    年8月4日執行完畢。
二、詎甲○○猶不知悔改，復基於施用第一級毒品之犯意，於97
    年6 月5 日晚間，在嘉義縣朴子市體育館內，以將海洛因置
    於針筒內加水後注射之方式，施用第一級毒品海洛因1 次。
    嗣於97年6 月7 日16時許，其因另涉竊盜案在嘉義縣六腳鄉
    溪厝村蒜頭支線補助水源抽水機站前為警查獲，因甲○○係
    毒品列管人口，經警徵得其同意而於97年6 月8 日5 時5 分
    許採集其尿液送驗，甲○○並在未有偵查犯罪職權之公務員
    發覺前，於97年6 月8 日警詢時承認其曾於97年6 月初在上
    揭地點施用海洛因，對於未發覺之施用第一級毒品犯罪自首
    而接受裁判。
三、案經嘉義縣警察局朴子分局報請臺灣嘉義地方法院檢察署檢
    察官偵查起訴。
    理  由
一、本件被告所涉犯者為毒品危害防制條例第10條第1 項，非死
    刑、無期徒刑、最輕本刑為3 年以上有期徒刑之罪或高等法
    院管轄第一審案件。本院行準備程序時，被告就被訴事實為
    有罪之陳述，經告知簡式審判程序之旨，並聽取檢察官及被
    告之意見後，本院爰依刑事訴訟法第273 條之1 第1 項裁定
    由受命法官獨任進行簡式審判程序。故本件簡式審判程序之
    證據調查，依刑事訴訟法第273 條之2 之規定，不受同法第
    159 條第1 項、第161 條之2 、第161 條之3 、第163 條之
    1 及第164 條至第170 條規定之限制，合先敘明。
二、訊據被告對於上開犯罪事實於警詢至本院審理中均坦承不諱
    ，另其於97年6 月8 日5 時5 分許為警採尿送驗，結果呈海
    洛因代謝物嗎啡陽性反應，有正修科技大學超微量研究科技
    中心97年6 月24日檢驗報告、代號與真實姓名對照表（代號
    為：朴079）各1紙在卷可佐（見警卷第4 、5 頁），足認被
    告具任意性之自白與事實相符。
三、按毒品危害防制條例於92年7月9日修正公布，自93年1月9日
    施行，其中第20條、第23條將施用毒品之刑事處遇程序，區
    分為「初犯」、「5 年內再犯」及「5 年後再犯」；依其立
    法理由之說明：「初犯」經觀察、勒戒或強制戒治後，應為
    不起訴處分或不付審理之裁定；經觀察、勒戒或強制戒治執
    行完畢釋放後，「5 年內再犯」者，因其再犯率甚高，原實
    施之觀察、勒戒及強制戒治既已無法收其實效，爰依法追訴
    或裁定交付審理；至於經觀察、勒戒或強制戒治執行完畢釋
    放後，「5 年後再犯」者，前所實施之觀察、勒戒或強制戒
    治已足以遮斷其施用毒品之毒癮，為期自新及協助其斷除毒
    癮，仍適用「初犯」規定，先經觀察、勒戒或強制戒治之程
    序；從而依修正後之規定，僅限於「初犯」及「5 年後再犯
    」二種情形，始應先經觀察、勒戒或強制戒治程序；倘被告
    於5 年內已再犯，經依法追訴處罰，縱其第3 次（或第3 次
    以上）再度施用毒品之時間，在初犯經觀察、勒戒或強制戒
    治執行完畢釋放5 年以後，但已不合於「5 年後再犯」之規
    定，且因已於「5 年內再犯」，顯見其再犯率甚高，原實施
    之觀察、勒戒或強制戒治，已無法收其實效，即應依該條例
    第10條處罰（最高法院95年度第7 次刑事庭會議決議參照）
    。查被告前因施用毒品案件，經本院裁定送觀察、勒戒，於
    92年1 月29日執行完畢釋放，又於93年1 月23至同年2 月9
    日間再犯連續施用第一級毒品罪，經本院以93年度朴簡字第
    46號判決判處有期徒刑9 月，緩刑3 年，嗣經撤銷緩刑確定
    ，業如前述，並有其臺灣高等法院被告前案紀錄表、本院93
    年度朴簡字第46號判決書在卷可佐，其既已於觀察、勒戒執
    行完畢後5 年內再犯施用毒品罪，並經依法追訴處罰，雖其
    本件再度施用毒品之時間，係在初犯經觀察、勒戒執行完畢
    5 年以後，但揆諸前揭說明，即已不合於「5 年後再犯」之
    規定，自應依法追訴處罰甚明。從而，本件事證明確，被告
    施用第一級毒品之犯行堪以認定，應予依法論科。
四、論罪科刑：
(一)查海洛因為毒品危害防制條例所定之第一級毒品，是核被告
    所為，係犯毒品危害防制條例第10條第1 項之施用第一級毒
    品罪；其為施用而持有海洛因之低度行為，為施用之高度行
    為所吸收，不另論罪。另被告有如犯罪事實一(二)所述之前案
    紀錄，亦有上述前案紀錄表附卷可稽，其於受徒刑之執行完
    畢後，5 年以內故意再犯本件有期徒刑以上之罪，應依刑法
    第47條第1 項之規定論以累犯，並加重其刑。又被告係在未
    經有偵查犯罪職權之公務員發覺前，於97年6 月8 日警詢時
    主動坦承其於97年6 月初在嘉義縣朴子市體育館施用海洛因
    之犯行，業據被告於本院審理時供述在卷（見本院卷第27頁
    ），並有警詢筆錄1 份附卷可憑（見警卷第1 至3 頁），堪
    認其係對於未發覺之施用第一級毒品犯罪自首而接受裁判，
    爰依刑法第62條前段之規定減輕其刑，並依刑法第70條之規
    定先加重後減輕之。
(二)爰依被告於本院審理中之供述（見本院卷第28頁）及卷附臺
    灣高等法院被告前案紀錄表、行政院衛生署朴子醫院及長庚
    紀念醫院嘉義分院診斷證明書等件，審酌：被告專科肄業之
    智識程度，有多次竊盜及毒品等前案紀錄之素行，需照顧同
    住且罹患輸尿管惡性腫瘤之母親而無固定工作之生活狀況，
    並審酌被告經觀察、勒戒，猶未能戒除毒癮而屢遭查獲施用
    毒品，惟施用毒品係屬戕害自身健康之行為，及其犯後自始
    即坦承犯行，態度良好，並赴行政院衛生署朴子醫院接受美
    沙冬替代療法之治療，已見悔悟之意等一切情狀，量處如主
    文所示之刑，並諭知易科罰金之折算標準，以資懲儆。
據上論斷，應依刑事訴訟法第273 條之1 第1 項、第299 條第1
項前段，毒品危害防制條例第10條第1 項，刑法第11條前段、第
47條第1 項、第62條前段、第41條第1項前段，判決如主文。
本案經檢察官江金星到庭執行職務。
中    華    民    國    97    年    8     月    28    日
                  刑事第三庭  法  官  陳 蒨 儀
上列正本證明與原本無異。
如不服本判決，應於判決送達後10日內向本院提出上訴狀，上訴
書狀依法應敘述具體理由，如未敘述具體理由者，應於上訴期間
屆滿後20日內補提理由書於本院（均應附繕本）。
中    華    民    國    97    年    8     月    29    日
                              書記官  楊 國 色
附錄本判決論罪法條：
毒品危害防制條例第10條第1項
施用第一級毒品者，處6 月以上5 年以下有期徒刑。


司法院資訊處製作；財團法人民間司法改革基金會備份。
